臺灣高等法院高雄分院民事裁定　　　　　 96年度抗字第332號
抗　告　人
即債務人
即聲明人　　丙○○
相　對　人
即 債 權人　高雄市政府
法定代理人　乙○
代　理　人　甲○○
上列當事人間因清償債務強制執行聲明異議事件，抗告人對於中
華民國96年10月3日台灣高雄地方法院96年度執字第53446號裁定
提起抗告，本院裁定如下：
    主    文
原裁定廢棄，發回台灣高雄地方法院。
    理    由
一、本件債務人聲明異議及抗告意旨略以：台灣高雄地方法院96
    年度執字第53446 號強制執行事件，執行標的物即位於高雄
    市○鎮區○○段1 小段1983地號土地及坐落其上建物 (門牌
    號碼為：高雄市前鎮區○○○路406-1 號8 樓，下稱系爭房
    屋)， 早經抗告人無償借與成年子女居住，拍賣公告應載明
    不得點交；又，系爭房屋內地板有多處龜裂隆起情形，亦未
    記載於查封筆錄，並表明在拍賣公告上，有欺瞞應買者之故
    意，且抗告人曾雇工增建未保存登記建物，使原陽台面積增
    加5 ㎡，該部分未經鑑價亦未列入本件執行標的，如經拍定
    必生點交之爭執；另，屋內裝潢部分，如加裝鋁窗、不鏽鋼
    大門、增設櫥櫃、燈飾等，均係依附於房屋之動產，拆除後
    無損於房屋之堪用性，應非本件執行標的範圍，縱屬之，理
    應一併鑑價並載於拍賣公告；再，兩造間僅有買賣關係，而
    無消費借貸關係存在，此屬執行法院應調查範圍，不該以應
    由抗告人提起民事訴訟解決，而於原裁定中隻字不提。原審
    法院在未釐清上開疑慮前，即逕為拍賣，於法不合，應予廢
    棄等語。
二、按執行法院為非訟法院，僅得依執行名義為強制執行，無權
    調查審認當事人實體上權利義務之爭執。強制執行法第12條
    規定之聲請或聲明異議係對於強制執行之命令，或對於執行
    法官、書記官、執達員實施強制執行之方法，強制執行時應
    遵守之程序，或其他侵害利益之情事，請求執行法院救濟之
    程序，若屬實體上之爭執，則非聲請或聲明異議所得救濟。
    抗告人主張兩造間僅有買賣關係，而無消費借貸關係存在，
    乃實體上之爭執，執行法院要無審認判斷之權，抗告人應另
    行提起債務人異議之訴解決。
三、查封時，書記官應作成查封筆錄，載明不動產之所在地、種
    類、實際狀況、使用情形及其他應記明之事項。拍賣之不動
    產可否點交，以查封時之占有狀態為準。強制執行法第77條
    第1 項第2 款、辦理強制執行事件應行注意事項第57點 (2)
    分別訂有明文。本件於民國（下同）96年6 月22日上午9 時
    40分查封時，經第三人即抗告人之子陳振堂當場陳明，系爭
    房屋為伊與債務人自住，有該查封筆錄在原審執行卷可稽，
    且依戶政事務所96年7 月10日核發之戶籍謄本記載，抗告人
    丙○○仍設籍於系爭房屋並為戶長，可見在查封當日，抗告
    人仍居住於系爭房屋並為戶長，其子陳振堂縱有居住於該處
    ，應係以家屬身分共同居住而已，與抗告人間並無借貸關係
    存在。抗告人雖主張：系爭房屋係由其成年子女陳振堂、陳
    盈方居住，並設籍該處，抗告人則係設籍高雄市○鎮區○○
    街99號處，故陳振堂、陳盈方與伊有借貸關係而占有使用，
    此種情形拍賣公告應載明「不予點交」，故本件應有拍定後
    不點交之事由云云，並提出戶籍謄本為證；惟查，抗告人提
    出之戶籍謄本係戶政事務所於96年7 月13日所發，其上雖記
    載戶長為陳振堂、妹陳盈方，惟亦記載（現戶長係因）原戶
    長丙○○96年7 月13日住變變更為戶長，可見該戶籍登記係
    於本件查封後之96年7 月13日所為，依強制執行法第113 條
    準用第51條第2 項規定，陳振堂、陳盈方與抗告人間縱有使
    用借貸法律關係存在，該使用借貸法律關係，對債權人亦不
    生效力，可否點交，仍以查封時之占有狀態為準。故抗告人
    此部分主張，並不足採。
四、抗告人另主張：屋內裝潢（加裝之鋁窗、不鏽鋼大門、增設
    櫥櫃、燈飾等）非本件執行標的範圍，縱屬之，應一併鑑價
    並載於拍賣公告，且陽台有5 ㎡之面積為其自行增建之未保
    存登記建物，該部分未經鑑價亦未列入本件執行標的，如經
    拍定必生點交之爭執云云。經查，系爭房屋室內裝潢，依民
    法第811 條規定，已因附合而成為系爭房屋之重要成分，固
    屬本件執行標的範圍；惟上開裝潢似屬系爭房屋必要或有益
    支出（費用），就增加系爭房屋之價值，是否全無助益，似
    尚非無斟酌餘地。至陽台增建部分，固屬主建物之附屬物而
    為主建物之一部分，可併就該增建物為執行，若經拍定，執
    行法院亦應予一併點交（最高法院92年度台抗字第338 號裁
    定參照）；惟抗告人既就增建部分未經鑑價有所爭執，執行
    法院自應查明是否有增建未經登記之部分，如確有抗告人自
    行增建之未保存登記建物存在，因該增建部分，不在原鑑價
    範圍內（依原審執行卷內所附之鑑定報告，關於陽台部分僅
    就有登記之13.65 ㎡予以鑑定，並未包括抗告人所稱之5 ㎡
    ），依上述說明，增建部分雖可與主建物併為拍賣、點交，
    然仍應加以鑑價並記載於拍賣公告上，方足以維護兩造之權
    益（如抗告人不願繳納鑑定費用，執行法院非不可依其他情
    事酌定其價格，關於裝潢部分亦同）。抗告人在原審就此部
    分聲明異議為有理由，原審駁回其異議，自有未當，抗告意
    旨求予廢棄，應認為有理由，爰由本院將原裁定廢棄，並發
    回原法院更為妥適之處理。
五、據上論結，本件抗告為有理由，依強制執行法第30條之1 、
    民事訴訟法第492 條、第95條，裁定如主文。
中　　華　　民　　國　　96　　年　　11　　月　　30　　日
                              民事第四庭
                                  審判長法官  蔡文貴
                                  法      官  徐文祥
                                  法      官  黃科瑜
以上正本證明與原本無異。
如不服本裁定應於送達後10日內向本院提出再抗告狀 (並按他造
當事人之人數附繕本)， 並繳納再抗告費新臺幣1,000元。
中　　華　　民　　國　　96　　年　　12　　月　　3 　　日
                                  書　記　官  葉淑華
                                                      q
